【裁判字號】    89,上訴,745
【裁判日期】    890229
【裁判案由】    公共危險
【裁判全文】
臺灣高等法院臺中分院刑事判決                    八十九年度上訴字第七四五號
    上  訴  人  臺灣南投地方法院檢察署檢察官
    上  訴  人
    即  被  告  丁○○
                甲○○
右上訴人因被告等涉嫌公共危險案件，不服臺灣南投地方法院八十九年度訴字第六號
中華民國八十九年二月二十九日第一審判決（起訴案號：臺灣南投地方法院檢察署八
十八年度偵字第四七０二號），提起上訴，本院判決如左：
      主  文
原判決關於甲○○部分撤銷。
甲○○共同以他法致生陸路往來之危險，處罰金仟元；如易服勞役，以佰元折算
壹日。
其他上訴駁回。
      事  實
丁○○、甲○○與何吉圳（另由檢察官偵查中）為突顯砂石車輛肇事之嚴重性，竟於
民國八十八年九月十七日上午，未經合法申請許可，由丁○○召集包括甲○○、何吉
圳在內之群眾數十人，基於共同犯意聯絡，雖知悉群眾情緒難掌握，而在車輛往來頻
繁之南投縣竹山鎮○○○○○道台三線公路上進行集會遊行，可預見將有壅塞公路，
危及道路交通安全等情況發生之可能，仍不顧後果之嚴重，在前開道路上，以拉白布
條並抬棺抗議等方式，佔據台三線道路，時而壅塞該公路，見有砂石車通過時，甲○
○更與群眾予以攔阻，嚴重影響路人及道路交通安全，致生陸路往來之危險，群聚之
民眾迄同日十時三十分許，始逐漸離去。案經南投縣竹山分局報請臺灣南投地方法院
檢察署檢察官偵查起訴。
      理  由
一、訊之上訴人即被告丁○○、甲○○均矢口否認有何前開公共危險之犯行，丁○○
    辯稱：其係當地里長，因得知有人要遊行抗議，故前往關心，並協助維持秩序，
    且應警方要求勸導群眾不要佔據道路中間，其並無召集群眾云云。甲○○辯稱：
    其係與當地居民前往向砂石場抗議，並無召集群眾妨礙交通，當時有人抬棺，刑
    事組人員要其幫忙扶一下，即被照相移送，其確無犯罪之意云云。
二、惟查：(一)本件被告丁○○、甲○○等人所參與之集會遊行，並未事先申請許可，
    此業據證人即竹山分局副分局長乙○○於原審到庭證稱：伊於九月十六日接獲線
    報，知道甲○○先生要發動抗爭；他們有申請集會、遊行，但無法照准；伊事先
    有去拜訪何先生，表達慰問之意；建議他們要理性，人數也不要太多；何先生有
    答應；九月十七日伊到現場擔任指揮官；曾里長開小發財車裝麥克風，在集山路
    與中和路口集結；伊有協調他們走路肩，不要妨害交通，並派警在路肩保護；但
    到橋頭附近，有民眾失控把棺木抬到北上之內側車道；原先他們是走南下路肩，
    後來有一輛雲林來的砂石車被丟雞蛋，經排除後，他們再走回南下車道等語；顯
    見被告丁○○、甲○○已明知其集會係未經許可。(二)、而被告丁○○於遊行集會
    開始時，確有持擴音器在現場指揮車輛，分配群眾坐車，有許多不詳民眾拉白布
    條走在道路上，並有人抬棺木，有人提蛋，到達橋邊並有人朝砂石車司機丟
    蛋，司機並與民眾拉扯，丁○○指揮群眾使車輛通行，並以擴音器請警方把（車
    禍肇事）兇手找出，且一度曾站立於南下之內側車道內；被告甲○○與數名不詳
    姓名之男子在台三線道路上抬棺，何吉圳則持遺像一幅立於棺木旁，並有不詳姓
    名之群眾二十多人持白布條橫阻於道路上，被告甲○○並一度衝入北上車道，朝
    砂石車之司機丙○○丟擲雞蛋，棺木則一度被置於外側車道與路肩交界處，有照
    片十張附偵查卷可稽，且據被害人丙○○於警訊及檢察官訊問時指述甚詳，又核
    與何吉圳於警訊證稱：「里長丁○○以麥克風指揮聚集群眾分別持布條及棺木先
    在台三線省道上抗爭，指責砂石車肇事逃逸，其中有不詳民眾攔車堵路，並丟
    蛋」等語相符，並經檢察官及原審當庭勘驗報告機關之蒐證錄影帶屬實，有勘驗
    筆錄各一份附偵查及原審卷可證。(三)、按台三線省道係南投縣通往雲林縣之重要
    陸路，道路寬廣，有四線道，車輛來往頻繁，車速頗快，如任意佔據車道，足以
    生往來之危險，此為公知之事實；被告丁○○、甲○○未經申請許可，於警察機
    關未做適當之交通管制之情形下，即擅自於該處集會遊行，途中並失控，多名群
    眾進入南下車道內，一度甚至進入北上車道內，使南北雙向之交通受阻，致造成
    行經該處之駕駛發生車禍之危險。且造成該等危險之結果，為被告等集會之初即
    能預見，猶為達抗議之目的，不顧危險之發生，執意為之，其有不確定之犯罪故
    意，至為灼然。(四)、綜上所述，被告等事後所辯均不足採信，其二人之犯行均堪
    以認定。
三、核被告等所為，均係犯刑法第一百八十五條第一項之以他法致生陸路往來之危險
    罪。被告二人與何吉圳、及其他多名不詳姓名之人間，有犯意之聯絡與行為之分
    擔，均為共同正犯。原審對被告甲○○論罪科刑，固非無見，惟查被告甲○○前
    於八十二年間因違反槍砲彈藥刀械管制條例案件，經臺灣臺中地方法院判處有期
    徒刑三月確定，於八十三年二月八日易科罰金執行完畢，有臺灣高等法院被告全
    國前案紀錄表一份附卷可證，其犯本件之罪，已逾前開執行完畢日期起五年之外
    ，並非累犯，原判決遽依累犯規定加重其刑，自有違誤。台灣南投地方法院檢察
    署檢察官上訴意旨，就此點指摘原判決不當，即有理由，被告甲○○上訴意旨否
    認犯罪，雖無理由，仍應由本院將該部分判決撤銷，另為判決。爰審酌被告甲○
    ○犯罪之目的在於提醒社會大眾正視砂石車肇事之嚴重性，動機之立意良善；行
    為時，亦有警察在場維持秩序及交通，所生危險性不大；持續時間不長等一切情
    狀，量處如主文第二項所示之刑，並諭知易服勞役之折算標準。至被告丁○○部
    分，原判決引用刑法第二十八條、第一百八十五條第一項、第四十二條第二項，
    罰金罰鍰提高標準條例第一條前段、第二條，經審酌其犯罪之動機、目的、手段
    ，所生之危害等一切情狀，判處罰金三千元，如易服勞役，以三百元折算一日，
    認事用法，均無違誤，量刑亦屬允當，被告上訴意旨否認犯罪，為無理由，應予
    駁回。
據上論斷，應依刑事訴訟法第三百六十八條、第三百六十九條第一項前段、第三百六
十四條、第二百九十九條第一項前段，刑法第一百八十五條第一項、第二十八條、第
四十二條第二項，罰金罰鍰提高標準條第一條前段、第二條，判決如主文。
本案經檢察官戊○○到庭執行職務。
中      華      民      國    八十九     年      八       月    二十四  日
                                  臺灣高等法院臺中分院刑事第六庭
                                        審判長法  官  李  文  雄
                                              法  官  龔  永  昆
                                              法  官  邱  顯  祥
右正本證明與原本無異。
如不服本判決應於收受送達後十日內向本院提出上訴書狀，其未述上訴之理由者並
得於提起上訴後十日內向本院補提理由書（均須按他造當事人之人數附繕本）。
                                              書記官  方  茂  焜
中      華      民      國    八十九     年      八       月    二十五  日
                                                                        Ｉ


司法院資訊處製作；財團法人民間司法改革基金會備份。
